【裁判字號】    98,易,797
【裁判日期】    981231
【裁判案由】    贓物等
【裁判全文】
臺灣彰化地方法院刑事判決               98年度易字第797號
公  訴  人  臺灣彰化地方法院檢察署檢察官
被      告  戊○○
上列被告因贓物等案件，經檢察官提起公訴（97年度偵字第8883
號），本院判決如下：
    主    文
戊○○故買贓物，累犯，處有期徒刑捌月。
其餘被訴部分無罪。
    犯罪事實
一、戊○○前於民國95年間因偽造文書案件，經臺灣花蓮地方法
    院以95年度訴字第174號判決判處有期徒刑3月確定，於95年
    9月15日易科罰金執行完畢。詎猶不知悔改，明知車身懸掛
    7566-KJ號車牌之國瑞廠牌自用小客車1部（下稱A車，該車
    身號碼原為ZE1~0000000號，本係丁○○所有，懸掛8393-NA
    號車牌，於96年10月21日上午7時30分許，在苗栗縣後龍鎮
    ○○路35之2號前，為丁○○發現遭真實姓名年籍不詳之成
    年人所竊取，後並經真實姓名年籍不詳之成年人將該車車身
    號碼變造為ZE1~0000000號及懸掛偽造之7566-KJ號車牌）為
    來路不明之贓物，竟仍基於故買贓物之犯意，於96年11月26
    日，在花蓮縣花蓮市○○路某處，以新臺幣（下同）10萬元
    之代價，向真實姓名年籍不詳，自稱「甲○○」之成年男子
    買入該車。嗣於97年9月23日，為警持本院核發之搜索票至
    其位於彰化縣員林鎮○○路○段277巷66弄13號住處搜索，而
    循線查悉上情。
二、案經臺中縣警察局太平分局報告臺灣彰化地方法院檢察署檢
    察官偵查起訴。
    理    由
壹、證據能力部分：
    按被告以外之人於審判外之陳述，雖不符前4條之規定，而
    經當事人於審判程式同意作為證據，法院審酌該言詞陳述或
    書面陳述作成時之情況，認為適當者，亦得為證據；當事人
    、代理人或辯護人於法院調查證據時，知有第159條第1項不
    得為證據之情形，而未於言詞辯論終結前聲明異議者，視為
    有前項之同意，刑事訴訟法第159條之5定有明文。本案下列
    引為證據之證人陳述及書證，檢察官、被告戊○○均不爭執
    其證據能力，且以之作為證據並無不當，依上揭法條之規定
    ，自均有證據能力，先予敘明。
貳、有罪部分：
一、訊據被告固坦承曾於前揭時地向「甲○○」購買A車，惟矢
    口否認有何故買贓物犯行，辯稱，購買當時伊有對過行照和
    車身號碼確認無誤，但「甲○○」說這輛車有欠銀行貸款，
    所以必須懸掛其他車牌，伊只是買權利車代步使用，價錢才
    會偏低云云。經查：
(一)被害人丁○○所有之A車，車身號碼原為ZE1~0000000號，並
    懸掛8393-NA號車牌，於96年10月21日上午7時30分許，在苗
    栗縣後龍鎮○○路35之2號前，為被害人丁○○發現遭真實
    姓名年籍不詳之成年人所竊取，後A車經真實姓名年籍不詳
    之成年人將該車車身號碼變造為ZE1~0000000號（原為劉育
    良所有車牌號碼5977-MA號自用小客車之車身號碼）及懸掛
    偽造之7566-KJ號車牌，被告並於96年11月26日以10萬元價
    格向「甲○○」購買該車等情，業據被告供承在卷，核與證
    人即被害人丁○○於警詢中證述情節相符，復有搜索扣押筆
    錄、扣押物品目錄表、苗栗縣警察局車輛協尋電腦輸入單、
    車籍查詢-基本資料詳細畫面、失車紀錄、7566-KJ號行照影
    本、5977-MA號行照影本、汽車買賣合約書、贓物認領保管
    單、申起企業有限公司97年10月24日申鑑字第97102401號（
    號牌）鑑定報告及等件在卷可稽。被告雖辯稱其不知所購買
    之A車為贓車，當初「甲○○」表示A車係因車主劉育良貸款
    沒有繳，因而流當，伊有核對過行照、車身號碼及A車流當
    之證明，資料均無誤，並不知道車身號碼已遭變造云云，惟
    被告原經營車輛買賣，主要係轉售他人權利車等情，業據被
    告於偵查及本院審理時供明在卷；又被告前因涉嫌故買贓車
    等案件，現仍於臺灣高等法院臺中分院審理中，亦有臺灣高
    等法院被告前案紀錄表在卷可稽，則被告對於車輛來源之查
    證除顯較一般人有更高之注意可能外，亦理應為避免再涉入
    刑事案件而更為謹慎，然觀諸警卷內雲林縣當鋪商業同業公
    會證明書上之記載，除記載車牌、引擎及車身號碼等相關資
    料外，所載質當者為「劉育良」，買主為「吳來成」，則「
    甲○○」與「吳來成」有何關係，又係如何取得A車而有權
    得以轉賣，憑被告自稱「甲○○」提供之前開證明書及行照
    等資料均無從得知，被告豈有可能僅核對車牌、車身及引擎
    號碼、車主姓名等車輛資料即得逕認A車來源並無所疑，足
    見被告於向「甲○○」購買A車當時，確有該車來源不明之
    贓物認識，僅因貪小便宜而仍以低價購之，是其前開辯解顯
    為事後卸責之詞，不足採信。綜上所述，本案事證明確，被
    告前開犯行應堪認定。
(二)又被告雖聲請傳喚證人「甲○○」到庭作證，惟經本院依被
    告所提供汽車買賣合約書上「甲○○」之姓名、身份證統一
    編號、住址等相關年籍資料查詢及寄發傳票後，均查無此人
    ，有本院送達證書、個人基本資料查詢結果、全戶戶籍資料
    查詢結果、電話洽辦公務紀錄單、以統號查詢個人基本資料
    結果列印畫面等件在卷可稽（參本院卷第108至153頁、156
    至157頁、166至168頁），是被告聲請調查此部分之證據因
    不能調查，而認無再調查之必要，爰依刑事訴訟法第163條
    之2第2項第1款，駁回被告此部分調查證據之聲請，附此敘
    明。
二、核被告戊○○所為，係犯刑法第349條第2項之故買贓物罪。
    查，被告前於95年間因偽造文書案件，經臺灣花蓮地方法院
    以95年度訴字第174號判決判處有期徒刑3月確定，於95年9
    月15日易科罰金執行完畢，有臺灣高等法院被告前案紀錄表
    1份在卷可稽，其於受有期徒刑執行完畢後5年以內，再故意
    犯本件有期徒刑以上之罪，為累犯，應依法加重其刑。爰審
    酌被告前有多次竊盜、偽造文書等前案紀錄，現並因涉嫌故
    買贓車、行使偽造車牌等案件，經臺灣高等法院臺中分院審
    理中，有臺灣高等法院被告前案紀錄表、最高法院97年度臺
    上字第1124號判決等件在卷可稽，本應對於車輛來源更加注
    意，竟仍貪圖小利，故買贓物，助長竊盜犯行之猖獗，及其
    所得利益暨犯罪後仍飾詞狡辯，毫無悔意之態度等一切情狀
    ，量處如主文所示之刑。
參、無罪部分：
一、公訴意旨另以：被告明知「甲○○」所提供之7566-KJ號車
    牌係經偽造，仍基於行使偽造特種文書之犯意，於前開時、
    地向「甲○○」購買A車後，將前開偽造車牌懸掛於A車前後
    而予以行使，足以生損害於公路監理機關對於車籍管理之正
    確性。另明知車牌號碼QP-8822號自用小客車（下稱B車，原
    係乙○○所有，於96年2月月間某日，在南投縣草屯鎮○○
    街與博愛路口某處，遭真實姓名年籍不詳之成年人所竊取）
    為來路不明之贓物，竟仍基於收受贓物之犯意，於96年間某
    日，在不詳地點，向真實姓名年籍不詳之人收受該車。因認
    被告此部分涉犯刑法第349條第1項收受贓物及同法第216條
    、第212條行使偽造特種文書罪嫌等語。
二、按犯罪事實應依證據認定之，無證據不得認定犯罪事實；不
    能證明被告犯罪或其行為不罰者，應諭知無罪之判決，刑事
    訴訟法第154條第2項、第301條第1項分別定有明文。又事實
    之認定，應憑證據，如未能發現相當證據，或證據不足以證
    明，自不能以推測或擬制之方法，以為裁判基礎。且認定犯
    罪事實所憑之證據，雖不以直接證據為限，間接證據亦包括
    在內；然而無論直接或間接證據，其為訴訟上之證明，須於
    通常一般之人均不致有所懷疑，而得確信其為真實之程度者
    ，始得據為有罪之認定，最高法院40年臺上字第86號及76年
    臺上字第4986號分別著有判例可資參照。再刑事訴訟法第
    161條已於91年2月8日修正公布，修正後同條第1項規定：檢
    察官就被告犯罪事實，應負舉證責任，並指出證明之方法。
    因此，檢察官對於起訴之犯罪事實，應負提出證據及說服之
    實質舉證責任。倘其所提出之證據，不足為被告有罪之積極
    證明，或其闡明之證明方法，無從說服法官以形成被告有罪
    之心證，基於無罪推定之原則，自應為被告無罪判決之諭知
    （最高法院92年臺上字第128號判例意旨參照）。
三、公訴人認被告戊○○有前開收受贓物及行使偽造特種文書犯
    行，無非以上開事實業經證人即被害人之父丙○○於警詢中
    證述綦詳，復有車籍查詢-基本資料詳細畫面、失車紀錄、
    申起企業有限公司號牌鑑定報告及現場照片等件在卷可憑等
    為其論據。
四、訊據被告戊○○堅決否認有何前開犯行，辯稱：伊原本只是
    拿B車的鎖頭、行照、大牌要幫忙案外人己○○找B車的同款
    零件來修車，但因為時間拖太久，己○○就要伊把車買下來
    ，後來沒辦法過戶，車主才會報失竊。而A車懸掛的7566-KJ
     號車牌是伊向「甲○○」購買該車時就已經懸掛好，「甲○○」說因為那輛車有欠銀行貸款，銀行查到會將車拖走，
    所以不能掛原來的車牌，伊只是買權利車供代步使用等語。
    經查：
(一)收受贓物部分：
    按刑法上之贓物，乃指侵害財產法益犯罪所得之財物而言，
    必須先有他人犯財產上之罪，而後始有收受、搬運、寄藏、
    故買、牙保贓物行為之可言（最高法院72年度臺上字第2855
    號判決意旨參照）。查，證人丙○○於本院審理中證稱，B
    車其實是伊拜託車行介紹賣給別人，結果被賣給「阿安」，
    「阿安」再委託被告修車，但後來找不到人也找不到車，「
    阿安」就叫伊去報失竊，不知道會這麼複雜等語（參本院卷
    第180頁）；核與證人乙○○於本院審理時結證稱，伊駕駛B
    車發生車禍後，丙○○好像有叫車行來看並把車拖回去，後
    來丙○○說B車打算要賣掉，交給車廠處理後，買賣過程有
    點問題，B車直接被牽走，沒有過戶等語（參本院卷第96頁
    反面、97頁）；及證人己○○於本院審理時結證稱，B車原
    係草屯「車城車行」的「小龍」要伊幫忙介紹人修理，伊就
    帶被告去修車廠，當時被告有拿些東西走，後來可能是時間
    久了，車主那方面有說要賣掉等語相符（參本院卷第99頁反
    面至第101頁）。則B車既係被告受託修車而取得，即非他人
    侵害財產法益犯罪所得之財物而非贓物，被告收受該車自與
    收受贓物犯行無涉。
(二)行使偽造特種文書部分：
    扣案懸掛於A車上7566-KJ號車牌經送請鑑定，因字、底色漆
    、四周R角、孔洞毛頭等處與真牌不符，係屬偽造車牌，有
    申起企業有限公司97年10月24日申鑑字第97102401號（號牌
    ）鑑定報告在卷可稽（參本院卷第41頁），應堪認定。惟前
    開偽造車牌，外觀自一般人肉眼觀之，尚難認與真牌有何不
    同，故須經專業單位鑑定，有卷附照片可參（參警卷第54至
    56頁）；且被告於97年5月24日駕駛懸掛前開偽造之A車行經
    臺76線18.1公里東向處，因「駕照經註銷仍駕駛小型車」違
    規，為國道公路警察局第三警察隊員警當場舉發，有內政部
    警政署國道公路警察局舉發違反道路交通管理事件通知單、
    違規查詢報表在卷可稽（參本院卷第61、62頁），顯見舉發
    員警於舉發當時亦未發現前開偽造車牌有何可疑之處，而逕
    予登記被告出示之行照資料，益徵前開偽造車牌與真牌差異
    並非一般人一望即知，而得期待被告於取得A車時，即可查
    知車牌為偽造情事。此外，被告雖明知A車為贓車仍故買之
    ，已如前述，然對於與車身號碼不符之車牌及「甲○○」一
    併交付之行照，縱可認被告亦應有來源不明之認識，惟來源
    不明原因可能係自竊自其他車輛，可能係贓車借屍還魂後重
    新冒領牌照，亦可能僅係自另輛贓車車身取下，是其原因所
    在多有，尚難遽認被告明知或可預見前開車牌係經他人偽造
    ，而得認被告涉有行使偽造特種文書犯行。
(三)綜上所述，檢察官所指前開證據既均無法證明被告有為此部
    分起訴之收受贓物及行使偽造特種文書犯行，是被告前開辯
    解並非不可採信，復查無其他積極事證足認被告確有為此部
    分犯行，揆諸首開條文及判例、判決要旨，既不能證明被告
    犯罪，本於無罪推定原則，即應為被告此部分無罪之諭知，
    以免冤抑。
據上論斷，應依刑事訴訟法第299條第1項前段、第301條第1項，
刑法第349條第2項、第47條第1項，刑法施行法第1條之1第1項、
第2項前段，判決如主文。
本案經檢察官葉建成到庭執行職務。
中    華    民    國    98    年    12    月    31    日
                  刑事第五庭  審判長  法  官  周淡怡
                                      法  官  李淑惠
                                      法  官  蔡家瑜
以上正本證明與原本無異。
如不服本判決應於收受判決後10日內向本院提出上訴書狀，並應
敘述具體理由；其未敘述上訴理由者，應於上訴期間屆滿後20日
內向本院補提理由書（均須按他造當事人之人數附繕本）「切勿
逕送上級法院」。
告訴人或被害人對於判決如有不服具備理由請求檢察官上訴者，
其上訴期間之計算係以檢察官收受判決正本之日期為準。
中    華    民    國    98    年    12    月    31    日
                                      書記官  陳秀鳳
附錄論罪科刑法條：
中華民國刑法第349條
收受贓物者，處3年以下有期徒刑、拘役或5百元以下罰金。
搬運、寄藏、故買贓物或為牙保者，處5年以下有期徒刑、拘役
或科或併科1千元以下罰金。
因贓物變得之財物，以贓物論。

司法院資訊處製作；財團法人民間司法改革基金會備份。
